臺灣高雄地方法院刑事判決　　　　　　　96年度訴字第1287號
公　訴　人　臺灣高雄地方法院檢察署檢察官
被　　　告　乙○○
指定辯護人　林敏澤律師
上列被告因妨害性自主罪案件，經檢察官提起公訴（96年度偵字
第2996號），本院判決如下：
    主  文
乙○○無罪。
    理  由
一、公訴意旨略以：乙○○平日以駕駛營業小客車搭載客人為業
    。代號3330─9601號之女子（年籍資料詳卷密封，以下簡稱
    Ａ女）自民國95年11月上旬起至同年12月間止，曾3 次以電
    話叫乘方式，搭乘乙○○所駕營業小客車往來學校與住處等
    處。Ａ女於95年12月15日下午4 時30分，再次以電話聯絡乙○○搭載，詎乙○○於Ａ女上車後，竟基於強制性交之犯意
    ，先藉播放影片之理由，要求Ａ女自後座換到前座以便觀看
    ，隨即在車內播放猥褻影片，嗣將車輛停於路邊後，先抓Ａ
    女之手撫摸其性器，Ａ女將手縮回後，再以手撫摸Ａ女之脖
    子、肩膀及親吻嘴唇，並將Ａ女之上衣及內衣往上拉親吻胸
    部，Ａ女雖極力反抗，乙○○仍違反Ａ女之意願，順勢將身
    體壓在Ａ女身上，並將Ａ女乘座之椅背往後推並調低後，將
    手伸進Ａ女下體撫摸並將手指頭插入Ａ女性器之方式，予以
    強制性交得逞等節，因認被告涉犯刑法第221 條第1 項之強
    制性交罪嫌。
二、按犯罪事實應依證據認定之，無證據不得認定犯罪事實，刑
    事訴訟法第154 條第2 項定有明文。又認定犯罪事實所憑之
    證據，雖不以直接證據為限，間接證據亦包括在內，然無論
    直接或間接證據，其為訴訟上之證明，須於通常一般之人均
    不致有所懷疑，而得確信其為真實之程度者，始得據為有罪
    之認定，倘其證明尚未達到此一程度，而有合理之懷疑存在
    時，事實審法院在心證上無從為有罪之確信，自應為無罪之
    判決，最高法院76年台上字第4986號判例意旨闡示甚明。另
    告訴人之告訴，係以使被告受刑事訴追為目的，是其陳述是
    否與事實相符，仍應調查其他證據以資審認，亦有最高法院
    52年台上字第1300號判例可資參照。
三、公訴人認被告乙○○涉有上揭罪嫌，無非係以：(一)告訴人A
    女之警詢、偵訊中之指訴；(二)證人丙○○95年12月15日電子
    郵件影本1 紙等為其論據。訊據被告坦承認識A 女，並於95
    年12月15日下午A 女放學後駕駛營業小客車搭載A 女回高雄
    縣大社鄉之事實，惟矢口否認有何對A 女為強制性交之犯行
    ，辯稱：伊因為對高雄縣大社鄉路況不熟，有請A 女坐到前
    座報路，途中A 女有拿出車上DVD 的色情片要求伊播放，但
    被伊拒絕，又伊有在高雄少年法院附近停留，但沒有侵犯A
    女之身體，而是A 女主動親伊嘴。事後A 女曾傳簡訊「你應
    該知道我是誰吧！聽說要對峙是吧！星期五那事你想要怎處
    理，我已經去備案了你要用錢處理還是法庭處理還是用黑道
    的處理【嘉】」恐嚇我等語。
四、程序方面：
  (一)被告以外之人，於審判外之言詞或書面陳述，除法律有規定
    者外，不得作為證據。刑事訴訟法第159 條第1 項定有明文
    。被告以外之人於審判外之言詞或書面陳述，即所謂傳聞證
    據。由於傳聞證據有悖法院直接審理及言詞審理之精神，妨
    礙當事人之反對詰問權，影響程序正義之實現，除法律有規
    定者外，原則上不具證據能力。本件證人即告訴人A 女之警
    詢內容，屬於被告以外之人，於審判外之言詞陳述，且查無
    上開例外得以之作為證據之各種情形，其所為之陳述應無證
    據能力。
  (二)被告以外之人，於審判外之言詞或書面陳述，除法律有規定
    者外，不得作為證據。刑事訴訟法第159 條第1 項定有明文
    。被告以外之人於審判外之言詞或書面陳述，即所謂傳聞證
    據。由於傳聞證據有悖法院直接審理及言詞審理之精神，妨
    礙當事人之反對詰問權，影響程序正義之實現，除法律有規
    定者外，原則上不具證據能力。本件證人丙○○95年12月15
    日致警政署長電子郵件影本1 紙之內容，屬於被告以外之人
    ，於審判外之書面陳述，且查無上開例外得以之作為證據之
    各種情形，其所提出之電子郵件信函，應無證據能力。
  (三)按被告以外之人於偵查中向檢察官所為陳述，除顯有不可信
    之情況者外，得為證據，同法第159 條之1 第2 項定有明文
    。偵查中對被告以外之人（包括證人、鑑定人、告訴人、被
    害人及共同被告等）所為之偵查筆錄，或被告以外之人向檢
    察官所提之書面陳述，性質上均屬傳聞證據。惟現階段刑事
    訴訟法規定檢察官代表國家偵查犯罪、實施公訴，依法其有
    訊問被告、證人及鑑定人之權，證人、鑑定人且須具結，而
    實務運作時，檢察官偵查中向被告以外之人所取得之陳述，
    原則上均能遵守法律規定，不致違法取供，其可信度極高，
    職是，被告以外之人前於偵查中已具結而為證述，除反對該
    項供述得具有證據能力之一方，已釋明「顯有不可信之情況
    」之理由外，不宜以該證人未能於審判中接受他造之反對詰
    問為由，即遽指該證人於偵查中之陳述不具證據能力。本件
    證人即告訴人A 女於檢察官偵查中所為之陳述（見96偵2996
    卷第10至12頁），其未曾提及檢察官在偵查時有不法取供之
    情形，反對該項供述得具有證據能力之辯護人，亦未釋明上
    開供述有顯不可信之情況，況且A 女業經本院傳喚到庭具結
    證述，被告之對質、詰問權亦獲得保障，依上說明，其於偵
    查中之證言自具有證據能力。
五、實體方面：
  (一)證人即告訴人A 女於偵訊時雖證稱：曾經坐過被告的車3 、
    4 次，當天因為沒有趕上校車所以打電話向被告叫車，上車
    後被告跟我說有新裝DVD ，叫我坐到前座，結果他就放A 片
    ，播放過程他把手放到我的肩膀及頸部，跟我說「會熱」、
    「還蠻燙的」，我想說跟他認識，所以就沒有反抗的表示只
    是稍微把身體移一下，等紅燈時他就把身體靠過來，並以手
    將我的椅子往後移，當時左手有揮到我的胸部，當時我以為
    被告是要讓我方便看電視，所以我沒有反抗，後來繞到別的
    地方停下來，親我的嘴巴及脖子，再將我的上衣撩起來，將
    手伸進我的內衣摸我的胸部，另1 隻手隔著我的內褲摸我下
    體，然後將手伸進內褲摸，被告還說「你還蠻濕的」，我就
    一直推他推不動，因為當時我不知道在哪裡所以沒有想要逃
    ，只希望他趕快送我回家云云（96偵2996卷第10至12頁）及
    於本院中證稱：我於95年12月15日下午下課後有打電話叫被
    告的車，上車後被告就問我要不要看DVD ，片子有恐怖片、
    色情片，我說都可以，後來被告就播放色情片，我當場傻掉
    ，途中他有將手伸過來摸我的脖子，跟我說你好像很熱，他
    在靠過來幫我將椅背往後的時候，他的手有不小心揮到我的
    胸部，後來他有將手伸入我的下體，稍後天色有點暗的時候
    ，被告有下車去全家便利商店，我有請他幫忙買煙，直到回
    家前都沒有向任何人求救，因為當時傻掉了，途中也曾經跟
    丁○○打電話聊天，途中只向丁○○說搭被告的車，沒有向
    丁○○說車上播放A 片及被告對我性侵的事，事後也沒有給
    被告煙錢及車資，95年12月18日的簡訊我只有打前面2 句內
    容，其他的部分是我乾哥發的云云（本院96年9 月19日審判
    筆錄第4 至21頁）。依證人A 女上開偵訊及本院之證述內容
    ，A 女雖證稱被告強摸其脖子、胸部及以手插入其下體等情
    ，惟A 女上揭證述是否屬實，尚非無疑。
  (二)首先，證人A 女既指稱被告於播放A 片過程把手放到她的肩
    膀及頸部，跟她說「會熱」、「還蠻燙的」，且在等紅燈時
    的過程中被告把身體靠過去，並以手將她的椅子往後移，當
    時被告的手有碰到她的胸部等節，倘所述屬實，以A 女當時
    已就讀高職一年級，已年滿17歲（年籍資料詳卷），精神狀
    況正常之情下，衡情對於被告當時的挑逗行為，自應已生警
    惕之心而有所防備，但卻未加反抗，此業據證人A 女證述如
    上，誠屬令人費解。
  (三)況依證人A 女於本院之證述，當天搭上被告的車後，坐在前
    座吃東西、沿途上並以行動電話打電話給友人即證人丁○○
    聊天，顯見被告並未拘束其行動自由。另證人A 女自承被告
    曾將其載往1 處全家便利商店，被告自己下車購買東西，將
    她留在車上，她並請被告幫忙購買香菸，而當時被告已經播
    放A 片等語（本院96年9 月19日審判筆錄第10、14、20頁）
    ，既然當時被告沿途播放A 片，衡情A 女當已察覺情況有異
    ，自應利用被告下車購買物品之機會，在該處便利商店趁機
    下車脫逃，若當時已遭被告性侵害完成，更應向店員或路人
    求救，始符常情，豈有自願將自己續留在車上等待被告上車
    後，讓被告有機會再對她為性侵害行為，或任由被告將其載
    離之理。
  (四)再者，案發當時正值傍晚下班之際，沿途車輛行人來往頻繁
    ，果被告於案發當時確對A 女為強制性交之行為，極易引起
    路人注意，惟竟未遭他人察覺，實與常情相悖。從而，證人
    A 女於偵訊及本院中固證稱：案發當時被告未經其同意，強
    摸她的脖子、肩膀、嘴巴、胸部並遭被告強行以手伸入下體
    等情，然證人A 女所述之情節既有上揭不符常情之處，足認
    確有相當瑕疵存在。
  (五)至於證人丙○○雖於本院證稱：案發當晚A 女打電話給我一
    直哭，我一直追問，她才告訴我，她只有說給人家摸，她沒
    有說摸哪裡，所以我就寫mail給警政署長等節（本院96 年9
    月19日審判筆錄第22至24頁）。惟查，證人丙○○事發當時
    並未在場，其所證述內容是否與實情相符，非無疑問，況其
    證述內容，自承係經A 女事後轉述，佐以證人丙○○與A 女
    當時係男女朋友，故A 女對於事發經過，是否據實以告，可
    否遽為被告不利之認定，深值商榷；另證人戊○○雖於本院
    證稱：案發當晚被告有打電話給我，告訴我他載到1 個女同
    學，不肯告訴他家住哪裡，一直在繞路且主動親他，下車時
    還跟被告說「你死定了」，當天晚上被告有邀我和綽號「小
    米」（即丁○○）到A 女家中，被告希望當面與A 女對質，
    但沒有見到A 女等語（本院96年9 月19日審判筆錄第26至30
    頁）；證人丁○○則於本院證稱：案發當晚A 女及被告都有
    打電話給我，A 女與被告2 人的說詞不一，A 女說被告對她
    做強制猥褻動作，被告說是被害人自願的且有親A 女、抱A
    女及摸A 女私處，所以我邀被告及另1 位男同學（即戊○○
    ）一起去A 女家，希望當面說清楚，但沒有見到A 女就回家
    了，事後A 女自己跟朋友講說她被強暴等語（本院96年11月
    7 日審判筆錄第5 至11頁）；證人0000甲0000B即A 女之母另
    證稱：被告有與朋友到我家向我們表示希望我們原諒他，過
    程中被告的朋友有提到也罵過被告是不是片子看太多等語（
    本院96年11月7 日審判筆錄第13頁）。惟證人丙○○、戊○○、丁○○及0000甲0000B等人俱係事後分別經A 女、被告及
    他人之轉述得知事發過程之片段，對於事發當時究竟被告有
    無違背A 女之意願，強摸A 女脖子、肩膀、嘴巴、胸部並強
    行以手伸入A 女下體等情，既未目擊而無法指證，自無從據
    為認定被告確有公訴人所指犯行之證據。
  (六)另依高雄市立聯合醫院出具之受理疑似性侵害事件驗傷診斷
    書所載，告訴人A 女之處女膜雖有2 處舊裂傷，此有上開醫
    院96年1 月4 日驗傷診斷書在卷可憑（於密封袋內），然上
    開處女膜之舊裂傷究係何時由何人所造成之情，當非無疑。
    是以在無其他證據足資佐證下，要難遽認上開舊裂傷係由被
    告以手指插入所造成，而為不利被告之認定。
  (七)從而，告訴人A 女指訴被告違反其意願對其強制性交一節，
    依卷內之證據，尚不足以認定被告確有為該等行為。
六、綜上所述，A 女於本院證述之情節，存有顯與常理相違之瑕
    疵，難以遽採，本院尚無僅憑其具有瑕疵之上揭指訴，認定
    被告犯罪。是公訴人所舉證據，未足超越合理懷疑而證明被
    告成立公訴意旨所指之強制性交罪責，此外復查無其他積極
    事證足資證明被告確有強制性交犯行，揆諸首揭說明，自應
    諭知被告無罪之判決。
據上論斷，應依刑事訴訟法第301 條第1 項，判決如主文。
本案經檢察官陳俊秀庭執行職務。
中　　華　　民　　國　　96　　年　　11　　月　　21　　日
                  刑事第八庭  審判長法　官  李璧君
                                    法  官  陳振嘉
                                    法  官  曾仁勇
以上正本證明與原本無異。
如不服本判決應於收受本判決後10日內向本院提出上訴書狀，並
應敘述具體理由，如未敘述上訴理由者，應於上訴期間屆滿後20
日內補提理由書狀於本院（均須按他造當事人之人數附繕本）「
切勿逕送上級法院」。
中　　華　　民　　國　　96　　年　　11　　月　　21　　日
                                     書記官  王治華